臺灣彰化地方法院刑事判決　　　　　　　　　　　　　　九十四年度訴字第一四號
　　公　訴　人　臺灣彰化地方法院檢察署檢察官
　　被　　　告　甲○○
右列被告因常業詐欺等案件，經檢察官提起公訴（九十三年度偵字第八二四六號），
本院認有刑事訴訟法第二百七十三條之一第一項之情形，改依簡式審判程序判決如左
：
        主  文
甲○○連續幫助意圖為自己不法之所有，以詐術使人將本人之物交付，處有期徒刑陸
月，如易科罰金以參佰元折算壹日。
        事  實
一、甲○○於民國九十二年十月間某日在其父之自用小客車上，發現其母丙○○所有
    ，向中國信託商業銀行員林分行申設之帳號000000000000號帳戶之
    存摺及提款卡，竟未經其母之同意將之竊走使用（親屬間竊盜未據告訴，並經其
    母丙○○表示不願告訴）。其於九十三年六月底某日明知不詳姓名、年籍，綽號
    「小蔡」之成年男子在報紙廣告刊登收購存摺，雖預見蒐集帳戶、存摺、印章、
    提款卡之綽號「小蔡」之成年男子，收購帳戶係為做為非法轉帳使用，或欲詐欺
    被害人使之將款項匯入該帳戶，嗣再提領一空，致使被害人及偵查機關無從追查
    ，而其發生並不違甲○○之本意，竟基於幫助綽號「小蔡」之成年男子遂行詐欺
    取財之概括犯意，先於九十三年七月初某日，將其母丙○○上開中國信託商業銀
    行員林分行之帳號，及其向華南商業銀行南投分行申設之帳號00000000
    0000號帳戶，向中華郵政股份有限公司彰化郵局申設之帳號0000000
    0000000號帳戶之存摺及提款卡（包括密碼），以每本新臺幣（下同）一
    千元之價格，在彰化縣溪湖交流道旁，以郵寄之方式賣予該綽號「小蔡」之成年
    男子。甲○○又賡續前開犯意，將其於九十三年七月二十三日，向臺北銀行彰化
    分行申設之帳號000000000000000號帳戶之存摺、提款卡（包括
    密碼），在同日即以一千元之價格，在彰化縣彰化市○○○路交流道旁賣予綽號
    「小蔡」之成年男子。嗣於九十三年七月二十二日某時許，綽號「小蔡」之成年
    男子以電話向現住於臺北縣永和市之李麗珍訛稱：你女兒已遭其等綁架，必需支
    付八萬元贖金等語。致李麗珍一時緊張，未經查證而陷於錯誤，於同日二十時三
    十一分許，至住家附近之中國信託商業銀行永和分行，按照指示分別匯出二萬九
    千元、三萬元及二萬一千元至丙○○之上開中國信託商業銀行員林分行之帳戶；
    綽號「小蔡」之成年男子又夥同其他不詳姓名之成年女子於九十三年七月二十九
    日十三時許，由該女子以電話向住於南投縣草屯鎮○○里○○路四一三號之乙○○詐稱：伊是其妻，隔壁鄰居梁太太因跑三點半，需款三萬元，要乙○○匯款三
    萬元至上開甲○○設於臺北銀行彰化分行之帳戶內等語。致使乙○○因此陷於錯
    誤，而於同日十四時四十九分許匯款三萬元至甲○○上開臺北銀行彰化分行之帳
    戶。嗣經乙○○察覺受騙，並報警處理而循線查獲，及甲○○於本院審理時自白
    ，始查悉上情。
二、案經彰化縣警察局彰化分局報請臺灣彰化地方法院檢察署檢察官偵查起訴，本院
    認有刑事訴訟法第二百七十三條之一第一項之情形，而改依簡式審判程序審理。
        理  由
一、按除被告所犯為死刑、無期徒刑、最輕本刑為三年以上有期徒刑之罪或高等法院
    管轄第一審案件者外，於前條第一項程序進行中，被告先就被訴事實為有罪之陳
    述時，審判長得告知被告簡式審判程序之旨，並聽取當事人、代理人、辯護人及
    輔佐人之意見後，裁定進行簡式審判程序；除簡式審判程序及簡易程序案件外，
    第一審應行合議審判，刑事訴訟法第二百七十三條之一第一項、第二百八十四條
    之一分別定有明文。本件被告甲○○所涉係死刑、無期徒刑、最輕本刑為三年以
    上有期徒刑之罪或高等法院管轄第一審案件以外之罪，並於本院行準備程序時就
    被訴事實為有罪之陳述，本院合議庭依前揭規定，經評議結果，裁定改由一名法
    官獨任行簡式審判程序，先予敘明。
二、右揭犯罪事實，業據被告甲○○於本院審理時坦承：伊知道綽號「小蔡」之成年
    男子向伊購買帳號是要去做壞事等語不諱，核與被害人乙○○於警詢中所為之指
    述情節相符。次按刑法上之故意，分為直接故意（確定故意）與間接故意（不確
    定故意），行為人對於構成犯罪之事實，明知並有意使其發生者，為直接故意；
    行為人對於構成犯罪之事實，預見其發生而其發生並不違背其本意者，為間接故
    意。且幫助犯之成立，以行為人主觀上認識被幫助者正欲從事犯罪或係正在從事
    犯罪，且該犯罪有既遂之可能，而其行為足以幫助他人實現構成要件者，即具有
    幫助故意，並不以行為人確知被幫助者係犯何罪名為必要。又近來詐欺取財均係
    利用他人帳戶做為所得財物之出入帳戶，迭經媒體廣為披載，況一般人對於自己
    之金融機構所用之個人身分證、印章、存摺、提款卡，均會妥為保管，其帳號亦
    會保密，以防被他人得知，而有被冒領或為其他非法使用之虞，被告係成年且有
    正常智力之人，竟提供其於前開銀行及郵局之帳戶、存摺、提款卡等物，供予「
    小蔡」之成年男子使用，其對於上開帳戶將遭人做為詐欺取財犯行所得財物匯入
    及提領之工具使用，應足以有概括之認識，且可預見其發生。再按刑法第三十條
    規定：幫助他人犯罪者，為從犯，雖他人不知幫助之情者，亦同。從犯之處罰，
    得按正犯之刑減輕之。查被告提供上開帳戶、存摺、提款卡等予綽號「小蔡」之
    成年男子使用，已如前述，足認被告有幫助他人詐欺取財之不確定故意。
    此外，復有臺北銀行彰化分行九十三年八月二十三日北銀彰字第九三六００二七
    二００號函送之資料、華南商業銀行南投分行九十四年二月二十四日（94）華投
    字第三八號函送之資料、中華郵政股份有限公司彰化郵局九十四年二月二十四日
    彰營字第０九四０一００二九三號函送之資料、中國信託商業銀行九十四年二月
    二十四日中信銀作業字第九四八一二二一二０九號函送之資料等附卷可資佐證。
    足徵被告之自白與事實相符，本件事證業已明確，被告犯行堪以認定。
三、被告提供銀行帳戶、提款卡、存摺予他人供詐欺取財匯款使用，雖並未參與詐欺
    取款之行為，然其顯係以幫助之意思，參與詐欺取財構成要件以外之行為，為幫
    助犯，核被告所為，係犯刑法第三十條第一項、第三百三十九條第一項之幫助詐
    欺取財罪。被告連續二次將上開帳戶之存摺、提款卡賣予綽號「小蔡」之成年男
    子之犯行，時間緊接，所犯又係構成要件相同之罪名，顯係基於概括犯意反覆為
    之，為連續犯，應依刑法第五十六條之規定論以一罪，並加重其刑。另被告自白
    將其母申設之中國信託商業銀行員林分行，及其申設之華南商業銀行南投分行、
    中華郵政股份有限公司彰化郵局之上開帳戶，賣予綽號「小蔡」之成年男子之犯
    行雖未據檢察官起訴，然與前開起訴有罪部分，有連續犯之裁判上一罪關係，為
    起訴效力所及，本院自得一併審究。又被告係幫助他人犯罪，應依刑法第三十條
    第二項之規定，減輕其刑，並依先加後減之例減輕之。公訴人雖認該綽號「小蔡
    」之成年男子所犯係刑法第三百四十條之常業詐欺云云。然本件起訴事實僅詐騙
    被害人乙○○、李麗珍二人，檢察官亦未提出足以證明該綽號「小蔡」之成年男
    子有常業詐欺之犯意，起訴法條容有誤會，惟起訴之社會基本事實相同，本院自
    得變更法條為刑法第三百三十九條第一項之詐欺取財罪審理之。又刑法第三百三
    十九條之罪，非屬洗錢防制法第三條之重大犯罪，被告雖有掩飾他人犯罪所得財
    物，然不符該法第二條所稱之洗錢，即無該法第九條第二項刑責之適用，惟檢察
    官認此部分與詐欺取財罪部分有方法、結果之牽連犯關係，不另為無罪之諭知，
    附此敘明。爰審酌被告之品性、擅自提供銀行帳戶供他人非法使用，助長社會犯
    罪風氣，且導致真正犯罪者逍遙法外，然念及被告本身並未實際參與本件詐欺取
    財犯行，責難性較小，且犯罪所得不多，及其犯後坦承犯行之態度等一切情狀，
    量處如主文所示之刑，並諭知易科罰金之折算標準，以示懲處。另上開中國信託
    商業銀行員林分行之帳號，係被告之母丙○○所有，華南商業銀行南投分行、中
    華郵政股份有限公司彰化郵局、臺北銀行彰化分行帳戶之提款卡、存摺雖原為被
    告所有，然已賣予該綽號「小蔡」之成年男子，已非被告所有，不另為沒收之諭
    知。
據上論斷，應依刑事訴訟法第二百七十三條之一第一項、第二百九十九條第一項前段
、第三百條，刑法第五十六條、第三百三十九條第一項、第三十條、第四十一條第一
項前段，罰金罰鍰提高標準條例第一條前段、第二條，判決如主文。
本案經檢察官林裕斌到庭執行職務。
中      華      民      國      九十四      年      三    月    三十一  日
                                臺灣彰化地方法院刑事第一庭
                                    法      官  陳  秋  錦
右正本證明與原本無異。
如不服本判決，應於判決送達後十日內，向本院提出上訴狀（須附繕本）。
告訴人或被害人對於判決如有不服具備理由請求檢察官上訴者，其上訴期間之計算係
以檢察官收受判決正本之日期為準。
                                    法院書記官  于  淑  真
中      華      民      國      九十四      年      三    月    三十一  日
刑法第三百三十九條
意圖為自己或第三人不法之所有，以詐術使人將本人或第三人之物交付者，處五年以
下有期徒刑、拘役或科或併科一千元以下罰金。
以前項方法得財產上不法之利益或使第三人得之者亦同。
前二項之未遂犯罰之。
